---
title: "R_para_primers"
author: "bo"
date: "2024-11-17"
output: html_document
---

```{r setup, include=FALSE}
knitr::opts_chunk$set(echo = TRUE)
```

## R para primers

El diseño de primers con herramientas computacionales no es novedad, incluso hay
paquetes en R que pueden ayudarte a esta tarea como openPrimeR de Bioconductor.
Este proyecto hace uso de ciclos, funciones y condiciones para encontrar primers 
en secuencias de no más de 20, 000 nucleótidos, sólo de DNA, sólo para eucariotas.



```{r cars}
summary(cars)
```

## Características para el diseño de primers
* Específicos para la región de ADN que se amplificará
* Longitud de 20 pb
* Porcentaje de contenido GC de 50%-60%
* Temperatura de fusión (Tm) dentro del rango de diseño: 55-65°C
* Primers seben ser distintos entre sí, para evitar la formación de dímeros 

Este programa permite el diseño de primers *forward* (Fw) y *reverse* (rv)


```{r pressure, echo=FALSE}
plot(pressure)
```

## Pre-evaluación de la secuencia 
Función ***pre_fw*** realiza un asesoramiento inicial de la secuencia para verificar los siguientes requerimientos:

* La secuencia se trate de un DNAStringSet
+ No es degenerado 
* Longitud de la secuencia < 20,000 nucleótidos 
+ Contiene el codón de inicio ATG (para metionina)


```{r}
pre_fw (secuencia)

```


## Primers *Forward*
El primer *forward* debe ser complementario a la cadena de ADN a la que se une. 
Este se une a la cadena antisentido del ADN, la regi+on no codificante. 

####Función ***fw_primer*** 
mediante un ciclo while, que evalúa desde
el codón de inicio 

una función 


##### Evaluación del primer *forward*
* Longitud de 20 pb 
+ Presencia de secuencias que favorecen la formación de horquillas:
    * Tripletes GGG, CCC, GGT, ATT, CGA, TAA o TTA
* Porcentage de GC entre 50%-60%
+ Temperatura de fusión entre 55-65°C, se calcula como TM = 4GC + 2 AT

Implementación completa en: [evaluar.R](scrips/evaluar.R).


## Primers *Reverse*


#### Primer *reverse* y codones 
#####
***primer_rev_ct1***


***primer_rev_ct2***


***primer_rev_ct3***


