---
title: "R_para_primers"
author: "bo"
date: "2024-11-17"
output: html_document
---

### R para primers

El diseño de primers con herramientas computacionales no es novedad, incluso hay
paquetes en R que pueden ayudarte a esta tarea como openPrimeR de Bioconductor.
Este proyecto, hace uso de ciclos, funciones y condiciones para encontrar primers 
en secuencias de no más de 20 000 nucleótidos, sólo de DNA, sólo para eucariotas.

Este script, será un apoyo en el diseño de primers.Dentro de este, encontrarás que
no es solo introducir la secuencia, sino que te permite explorar los márgenes de 
tolerancia que deseas en tu diseño.

##Obtener la secuencia
Si no tienes secuencias propias, puedes acceder a NCBI y descargar un archivo
.fasta para practicar. Una guí de cómo hacerlo se muestra a continuación:

```{r cars}
summary(cars)
```

## Including Plots

You can also embed plots, for example:

```{r pressure, echo=FALSE}
plot(pressure)
```

Note that the `echo = FALSE` parameter was added to the code chunk to prevent printing of the R code that generated the plot.
