---
title: "R_para_primers"
author: "bo, Triny, JuGo"
date: "2024-11-17"
output:
  pdf_document: default
  html_document: default
editor_options:
  markdown:
    wrap: 72
---

```{r setup, include=FALSE}
knitr::opts_chunk$set(echo = TRUE)
```

## R para primers

El diseño de primers con herramientas computacionales no es novedad,
incluso hay paquetes en R que pueden ayudarte a esta tarea como
openPrimeR de Bioconductor. Este proyecto hace uso del programa
Biostrings, ciclos, funciones y condiciones para encontrar primers en
secuencias de no más de 20,000 nucleótidos, sólo de DNA, sólo para
eucariotas.

Este programa permite el diseño de primers *forward* (Fw) y *reverse*
(rv)

```{r, echo=FALSE}
plot(pressure)
```

## Pre-evaluación de la secuencia

Función `pre_fw` realiza un asesoramiento inicial de la secuencia
codificante mediante el uso de la instrucción `if()` para verificar los
siguientes requerimientos:

-   La clase del objeto que contiene la secuencia, debe ser
    DNAStringSet.
-   No es degenerado
-   Longitud de la secuencia \< 20,000 nucleótidos
-   Contiene el codón de inicio ATG (para metionina)

## Creación de la función para evaluar la secuencia

```{r, include = TRUE}
pre_fw <- function(secun_prueba) {
  tipo_sec <- class(secun_prueba)
  tipo_sec[1]
  
  # Para evaluar tipo de secuencia
  if (tipo_sec[1] == "DNAStringSet") {
   
     # Comprobar que no es degenerado
    no_degenerado <- alphabetFrequency(secun_prueba, baseOnly=TRUE)
    if (no_degenerado[5] == 0) {
      
      # Verificar el largo de la secuencia
      longt <- width(secun_prueba)
      if ( longt < 20000) {
        
        # Codon de inicio: TAC -> ATG
        codon_in <- vmatchPattern ("ATG", secun_prueba)
        codon_in[[1]][1]
        print(codon_in)
      } else { 
        print("La capacidad maxima es de 20,000 nucleotidos")}}
  } else { 
      print("Cambiar a DNA")
    }
  }

```

***Uso de la funcion***

```{r, include = TRUE}
secun_prueba1 <- readDNAStringSet("Creacion_de_primers/extras/gallus.fasta") # 1. Cargar secuencia

pre_fw(secun_prueba1) 

# El codon de inicio: si está muy cerca, porque está más de una vez, intenete con otras posiciones

```

#### Función \*fw_primer\*\*

`fw_primer` evalúa primers *forward* potenciales tomando en cuenta 3
parámetros:

-   Posición del codón de inicio
-   Secuencia a evaluar
-   Longitud de la secuencia a evaluar

```{r, include=TRUE}
primer_fw <-function (inicio_codon, secun_prueba, ultima) {
  detener <- inicio_codon - ultima
  inicio <- 0
  while (inicio <= detener & ultima < inicio_codon ) {
          inicio <- inicio + 1  
          primer_fd <- subseq (secun_prueba, start=inicio, end=ultima) 
          ultima <- ultima + 1
          
          final<-complement(primer_fd)
          ##### Eveluar condiciones de primer
          # Patrones

          tripletes <- trinucleotideFrequency(final)
          patrones_malos <- tripletes[c(22, 43, 44, 16, 41, 49, 61)]
          no_hay <- c(0,0,0,0,0,0,0)
          comparacion <- all(patrones_malos == no_hay)
          
          if (comparacion == TRUE) { #Seguir evaluando el primer 

            # Poct de CG: 50-60 %
            longt <- width(final)
            cont_cg <- letterFrequency(final, "CG")
            porc_cg <- (cont_cg / longt) * 100
            
            if (porc_cg < 61 & porc_cg > 49) {#Seguir evaluando
              #Temperatura: 55 - 65 °C
              cont_cg <- letterFrequency(final, "CG")
              cont_at <- letterFrequency(final, "AT")
              temperatura <- (4*cont_cg) + (2*cont_at)
              
              if (temperatura >54 & temperatura <66 ) {
                
                print("Forward")
                print(final)
                print(paste("Porcentaje de CG: ", porc_cg))
                print(paste("Tm: ", temperatura,"°C"))

              }
              }
          }
          } 
  } 
```

Un ciclo `while` hace una iteración tantas veces desde el codón de
inicio hasta la última base de la secuencia, siempre y cuando la
posición de la base en donde se inicia se encuentre sea correspondiente
a un número dentro de la longitud de la secuencia.

El resultado es el primer, la secuencia complementaria, que es evaluado
mediante instrucciones `if()` a fin de que cumpla los diferentes
criterios:

***Evaluación***

-   Longitud de 20 pb
-   Presencia de secuencias que favorecen la formación de horquillas:
    -   Tripletes GGG, CCC, GGT, ATT, CGA, TAA o TTA
-   Porcentaje de GC entre 50%-60%
-   Temperatura de fusión entre 55-65°C, se calcula como TM = 4GC + 2 AT

***Ejemplo de aplicacón de la función***

```{r, include=TRUE}
primer_fw (32, secun_prueba1, 18) # Colocar el valor del start , secuencia, long del primer.
```

Implementación completa en: [evaluar.R](scrips/evaluar.R).

## Primers *Reverse*

Los primers *reverse* se diseñan a partir de la secuencia reversa
complementaria. 1. Identificación de los codones de paro (TGA, TAG y
TAA) \##### Como la secuencia fue revertida inicialmente, se busca
complemento reverso de estos codones (AGT, GAT, AAT) 2. Generación de la
secuencia complementaria al ...

Verificación de los mismos criterios \* Longitud de 20 pb + Presencia de
secuencias que favorecen la formación de horquillas: + Tripletes GGG,
CCC, GGT, ATT, CGA, TAA o TTA \* Porcentaje de GC entre 50%-60% +
Temperatura de fusión entre 55-65°C (TM = 4GC + 2 AT)

#### TGA - **primer_rev_ct1**

TGA `primer_rev_ct1`

#### TAG - **primer_rev_ct2**

TAG `primer_rev_ct2`

#### TAA - **primer_rev_ct3**

TAA `primer_rev_ct3`
